臺灣臺中地方法院刑事判決　　　　　　　96年度易字第2780號
公　訴　人　臺灣臺中地方法院檢察署檢察官
被　　　告　甲○○
上列被告因恐嚇取財案件，經檢察官提起公訴（95年度偵緝字第
1409號），被告於準備程序中就被訴事實為有罪之陳述，本院合
議庭裁定由受命法官獨任進行簡式審判程序，本院判決如下：
    主  文
甲○○幫助意圖為自己不法之所有，以恐嚇使人將本人之物交付
，累犯，處有期徒刑月，如易科罰金，以新臺幣壹仟元折算壹
日。
    事  實
一、甲○○曾因違反肅清煙毒條例案件，經本院於民國82年1 月
    21日以81年度訴字第2845號判處有期徒刑3 年確定，於88年
    11月19日縮短刑期假釋出獄，於90年7 月9 日縮刑期滿，竟
    仍不知悔改，明知一般人收集金融帳戶使用常與財產犯罪密
    切相關，且取得他人存摺之目的在於收取贓物及掩飾犯行，
    並逃避檢警查緝，竟不顧他人所可能遭害之危險，仍以縱若
    有人持以犯罪亦無違反其本意之意思，基於幫助恐嚇取財之
    不確定故意，於95年7 月6 日某時許，在臺北富邦商業銀行
    股份有限公司大同分行（下稱富邦銀行），開設帳號000000
    00 0000000號帳戶（起訴書誤載為00000000000000）後，隨
    即於同日下午，在上述分行之門口，將存摺、印章、密碼、
    提款卡等物，借予真實姓名不詳，綽號「小陳」之成年男性
    友人，而容任他人使用上開帳戶遂行犯罪，而施以幫助。嗣
    「小陳」取得前開存摺、印章、提款卡及密碼後，即與其所
    屬恐嚇集團成員，共同基於意圖為自己不法所有之概括犯意
    ，於95年7 月9 日14時許，在網路聊天室由自稱「小新」之
    女子取得陳建樑（起訴書誤載為陳建榮）之電話後，即邀約
    陳建樑出遊，經陳建樑拒絕後，「小新」於隔日打電話恐嚇
    陳建樑如不賠償損失，欲對其不利，致使陳建樑心生畏懼，
    而於同日16時23分、16時29分及16時36分在臺中縣沙鹿鎮某
    ATM 提款機，分別轉帳新臺幣8,300 元、1,000 元、19,000
    元，共28,300元至甲○○所申請之上述帳戶內，隨即遭恐嚇
    集團成員提領一空。嗣陳建樑報警循線追查，始悉上情。
二、案經臺中縣警察局清水分局報告臺灣臺中地方法院檢察署檢
    察官偵查起訴。
    理  由
一、上揭事實，業據被告於本院審理時坦承不諱，核與被害人陳
    建樑於警詢中所指述之情節相符，並有富邦銀行ATM 轉帳收
    據2 紙及萬泰銀行ATM 轉帳收據1 紙（警卷第6 頁）、台北
    富邦商業銀行股份有限公司大同分公司95年7 月27日北富銀
    同服字第9560005900號函所附被告開戶基本資料及交易往來
    明細等資料附卷可佐。
二、按今日一般人至銀行開設帳戶並非難事，如非供犯罪之非法
    使用，衡諸常情，自無置自己名義帳戶不用，而取得他人帳
    戶使用之必要。且金融存款帳戶事關存戶個人財產權益之保
    障，其與存戶印鑑章結合，具高度專有性，除非本人或與本
    人親密關係者，難認有何理由可自由流通使用該存摺，一般
    人皆有妥為保管防止他人任意使用之認識，縱因特殊情況偶
    有交付他人使用之需，亦必然深入瞭解用途後再行提供以使
    用，方符常情。而該等專有物品如落入不明人士手中，極易
    被利用為與財產有關之犯罪工具，此又係具備一般生活智識
    者皆能體察之常識；參以邇來犯罪者使用他人存摺作為指示
    被害人匯款工具之犯罪類型層出不窮，並廣經媒體披載，凡
    對社會動態尚非全然不予關注者均能知曉，被告對此當無不
    知之理，則縱使並不確知所提供之帳戶，係遭他人用以對被
    害人恐嚇取財，亦無法確知取得帳戶之人係以何種方法於何
    時地為恐嚇取財之具體內容，惟對於其所提供之上揭帳戶，
    將遭人作為恐嚇取財犯行所得財物匯入及提領之工具使用，
    應有概括之認識，且可預見其發生，竟仍同意提供，顯對帳
    戶供他人取得不法犯罪所得之用，亦不違背其本意，且其無
    確信帳戶不至遭利用為犯罪之用，仍將上述帳戶提供他人，
    足認被告實有幫助他人犯罪之不確定故意至明。是以，被告
    前開自白，確與犯罪事實相符，堪予採信。本件事證明確，
    被告上開犯行，洵堪認定。
三、查該恐嚇集團成員於取得被告提供之前開存摺等物後，基於
    恐嚇取財之犯意，意圖為自己不法之所有，向被害人陳建樑
    恐嚇，致其生心畏懼，而轉帳至被告上開帳戶內，使恐嚇集
    團取得財物，核該恐嚇集團成員所為，係犯刑法第346 條第
    1 項之恐嚇取財罪。被告僅參與提供金融機關帳戶予他人供
    恐嚇取財使用，並無證據證明其有參與恐嚇取財之行為，或
    有與本件恐嚇取財之人，有恐嚇犯意之聯絡，是被告基於幫
    助之意思，參與恐嚇取財構成要件以外之行為，為幫助犯。
    核被告所為，係犯刑法第346 條第1 項、第30條第1 項之幫
    助恐嚇取財罪。被告幫助他人犯前開恐嚇取財罪，爰依刑法
    第30條第2 項之規定，按正犯之刑減輕之。被告曾於81年1
    2 月21日經本院以81年訴字2845號判決有期徒刑3 年，於82
    年1 月21日確定，於88年11月19日縮短刑期假釋出獄，於90
    年7 月9 日縮刑期滿執行完畢，有卷附臺灣高等法院被告前
    案紀錄表可佐，其於前案有期徒刑執行完畢後5 年內，再犯
    本件有期徒刑以上之罪，為累犯，應依刑法第47條第1 項規
    定加重其刑。爰審酌被告有上述前科紀錄，素行不良，竟任
    意將上述存摺、提款卡及密碼交予「小陳」，使不法恐嚇集
    團使用，且其所提供帳戶非惟幫助恐嚇者遂行取財目的，同
    時使恐嚇者得以隱匿其真實身分，減少遭查獲之風險，愈使
    其肆無忌憚，加深犯罪之猖獗，迄今未與被害人陳建樑和解
    ，賠償其所受之損失，及被告犯後坦承犯行之態度等一切情
    狀，量處如主文所示之刑，並諭知易科罰金之折算標準。
四、被告經合法傳拘未到案，經本院於96年8 月10日通緝後，於
    同年月23日通緝到案，依中華民國96年罪犯減刑條例第5 條
    之規定，不得依該條例規定減刑，附此敘明。
據上論斷，應依刑事訴訟法第273 條之1 第1 項、第299 條第1
項前段，刑法第346 條第1 項、第30條第1 項前段、第2 項、第
47條第1 項、第41條第1 項，刑法施行法第1 條之1 第1 項、第
2項前段，判決如主文。
中　　華　　民　　國　　96　　年　　9 　　月　　6 　　日
                  刑事第三庭    法  官  楊萬益
上正本證明與原本無異。
如不服本判決，應於收送達後10日內向本院提出上訴書狀（應敘
述具體理由並附繕本）。
上訴書狀如未敘述理由，應於上訴期間屆滿後20日內補提理由書
於本院。
                                書記官  薛淑玲
中　　華　　民　　國　　96　　年　　9 　　月　　6 　　日
附錄論罪科刑法條
中華民國刑法第346條
（單純恐嚇罪）
意圖為自己或第三人不法之所有，以恐嚇使人將本人或第三人之
物交付者，處6 月以上5 年以下有期徒刑，得併科1 千元以下罰
金。
以前項方法得財產上不法之利益，或使第三人得之者，亦同。
前二項之未遂犯罰之。
